【裁判字號】    97,交聲,1284
【裁判日期】    970530
【裁判案由】    違反道路交通管理處罰條例聲明異議
【裁判全文】
臺灣臺北地方法院交通事件裁定        97年度交聲字第1284號
原處分機關  臺北市交通事件裁決所
異  議  人
即受處分人  甲○○
上列異議人因違反道路交通管理處罰條例案件，對於臺北市交通
事件裁決所民國97年3月28所為之裁決處分（原處分案號：北市
裁三字第裁22─RB0000000號）聲明異議，本院裁定如下：
    主  文
原處分撤銷。
甲○○汽車駕駛人，行車速度，超過規定之最高時速，處新台幣
壹仟陸佰元罰鍰，並記違規點數壹點。
    理  由
一、原處分機關臺北市交通事件裁決所以異議人甲○○所有車號
    BQ-8383號自用小客車於民國96年12月11日9時35分許，行經
    最高速限50公里之省道台二線大武崙路段時，以時速62公里
    之速度行駛，超速12公里（即超過規定之最高時速未滿20公
    里），經雷達測速照相機拍照存證後，由基隆市警察局第四
    分局員警以異議人有違反道路交通管理處罰條例第40條規定
    之行為，予以掣單舉發。嗣異議人於舉發通知單上所載之應
    到案日期前（即97年1 月30日前）向原處分機關提出申訴，
    經原處分機關認異議人之申訴無理由，乃依道路交通管理處
    罰條例第40條及違反道路交通管理事件統一裁罰基準表規定
    ，裁處新台幣（下同）1,600 元罰鍰。
二、聲明異議意旨略以：(一)經現場實地查證，自大武崙段之基金
    三路右轉台二線往金山萬里之路段入口處標線不清（約為台
    二線55公里處），路面看似「50」又像「60」之標線，且本
    人被照相舉發當天剛好行駛於內側車道上，本人認為標線之
    管理單位並未善盡管理維護之義務，人民若因此不清楚之標
    線而有超速行為，管理單位是否與有過失？(二)台二線基金三
    路之「大武崙加油站」（此處約是台二線56-57 公里處）旁
    之標誌為「限速50公里」，該處路段為加油站、警告燈號、
    住家、廣告、車水馬龍之處，若此處之合理速限為「50」，
    為何照相舉發之台二線54公里處路段兩側毫無住家、無警告
    燈號、無加油站、甚至毫無行人之處也速限「50」？又於台
    二線52公里處之速限為60公里，此處兩側之狀況與台二線54
    公里處大致相同，但速限卻不同；再於台二線49.5公里處，
    該處商家林立、車水馬龍，甚至設有紅綠燈號誌、斑馬線以
    維持該路段行人與車輛之交通安全，令人不解的是，該路段
    之標誌速限為60公里，難道速限之設立是沒有標準而任意為
    之嗎？若依據錯誤之速限規定而為之照相舉發，難道不是有
    瑕疵之行政處分嗎？(三)自基金三路右轉往金山萬里方向之台
    二線入口處（大約是台二線55公里），該路段速限50公里之
    標誌設於54.5公里處，但照相舉發取締超速之地點卻選在台
    二線54公里處，亦即警方是選在駕駛人加速行駛1 公里距離
    後再執行超速取締之時機與地點，為何警方不在54.5公里設
    有速限50公里標誌之處光明磊落執行超速照相舉發，卻選在
    一路上都是荒煙蔓草，並無住家、商店、行人、斑馬線、一
    路長爬坡的路段，在駕駛人加速之後再於沒有設立速限50公
    里標誌之台二線54公里處執行照相取締？(四)又本件舉發地點
    確有一攤販，本人不知警方於執行公務時，有無以不當手段
    （即將照相舉發之器材利用無照攤販作遮掩，本人多次經過
    此路段皆能見到此攤販，而舉發違規之照片卻未見此攤販）
    掩護照相取締之可能，本人僅能提供當初之違規照片，請有
    關單位從照片之角度、方位、高度、距離、位置等，自我檢
    查或實地查訪等語。
三、按汽車駕駛人，行車速度超過規定之最高時速，除有第43條
    第1項第2款情形外，處新台幣1,200元以上2,400元以下罰鍰
    ，道路交通管理處罰條例第40條定有明文。經查：異議人固
    坦承於96年12月11日9時35分，駕駛車號BQ-8383號自用小客
    車，行經最高速限50公里之省道台二線大武崙路段，惟以前
    開情詞為辯。然查：異議人於上開時、地，確有駕駛汽車以
    時速62公里超速行駛之違規事實，有採證相片附卷可稽，而
    依警方所提供之現場照片所示，在舉發地點前方，設有速限
    50公里之圓形警告標誌及「前有測速照相」之長方形警告標
    語，而此亦為異議人所是認，是縱令舉發路段有如異議人所
    指路面速限標示不明之情形，異議人亦可藉由速限標誌知悉
    所行駛路段之速限規定；再者，依道路交通管理處罰條例第
    7 條之2第3項規定：「對於前項第九款之違規行為（按：即
    行車速度超過規定之最高速限或低於規定之最低速限之行為
    ），採用固定或非固定式科學儀器取得證據資料證明者，於
    一般道路須至少於一百公尺，於高速公路、快速公路須至少
    於三百公尺前，明顯標示之。」是本件值勤員警未於前開速
    限50公里之圓形警告標誌及「前有測速照相」之長方形警告
    標語處之設置地點執行超速照相舉發，乃依法執行，並無違
    法或不當之處。又某路段速限設定，核屬主管機關盱衡當地
    路況、人行及車流情形等一切情事予以綜合判斷決定之職權
    ，在未決定調整前，民眾自應予以遵守，斷無自行判斷是否
    危及交通安全而決定應否遵守之理，是異議人所指舉發路段
    速限規定標準不明確一節，容或屬實，惟此乃主管機關檢討
    調整之權責，尚難據此解免異議人違規超速之責。至異議人
    所指警方利用無照攤販作遮掩進行照相取締一節，未見異議
    人提出相關事證供本院查核，核屬異議人主觀臆測之詞，且
    如前所述，本件舉發路段既已設有「前有測速照相」之長方
    形警告標語，已經提示駕駛人注意前方可能有測速照相，異
    議人自當注意依速限規定行駛，詎仍超速行駛，自當依法舉
    發。
四、綜上所述，是異議人前開所辯，均不足採。從而，原處分機
    關依道路交通管理處罰條例第40條及違反道路交通管理事件
    統一裁罰基準表規定，裁處異議人1,600 元罰鍰部分，於法
    並無不合。惟按汽車駕駛人有第40條規定之情形者，除依原
    條款處罰鍰外，並予記違規點數1 點，道路交通管理處罰條
    例第63條第1項第1款亦有明定。原處分機關既認定異議人有
    違反道路交通管理處罰條例第40條規定之行為，而異議人為
    汽車駕駛人，已據異議人自承在卷，原處分機關除裁處罰鍰
    外，竟未依同條例第63條第1項第1款之規定，諭知記違規點
    數1 點，於法即有未合，故異議人聲明異議雖無理由，惟上
    開處分既有違法之處，自應由本院予以撤銷，並審酌上開違
    規情節，依道路交通管理處罰條例第40條、第63條第1項第1
    款及違反道路交通管理事件統一裁罰基準表規定，裁處異議
    人1,600元罰鍰，並記汽車違規點數1點，以臻適法。
五、據上論斷，應依道路交通管理處罰條例第87條第2項，道路
    交通案件處理辦法第20條前段，裁定如主文。
中    華    民    國    97    年    5     月    30    日
                  交通法庭      法  官  李明益
以上正本證明與原本無異。
如不服本裁定，應於裁定送達後5日內向本院提出抗告狀。
                                書記官  劉穗筠
中    華    民    國    97    年    6     月    3     日


司法院資訊處製作；財團法人民間司法改革基金會備份。
